【裁判字號】    98,訴,1171
【裁判日期】    980810
【裁判案由】    違反毒品危害防制條例
【裁判全文】
臺灣彰化地方法院刑事判決              98年度訴字第1171號
公  訴  人  臺灣彰化地方法院檢察署檢察官
被      告  甲○○
上列被告因違反毒品危害防制條例案件，經檢察官提起公訴（98
年度毒偵字第1156號），本院依簡式審判程序判決如下：
    主  文
甲○○施用第一級毒品，累犯，處有期徒刑捌月。
    犯 罪 事 實
一、甲○○曾前於民國90年間，因違反槍砲彈藥刀械管制條例案
    件，經本院以91年度訴字第202 號判決判處有期徒刑1 年4
    月，併科罰金新臺幣4 萬元確定（第1 案）；又因施用第二
    級毒品案件，經本院以91年度彰簡字第180 號判決判處有期
    徒刑5 月確定（第2 案）；再因連續施用第一級毒品案件，
    經本院以91年訴字第1335號判決判處有期徒刑11月確定，經
    與上開第1 、2 案送監接續執行，於94年10月5 日縮刑期滿
    執行完畢。另其曾於91年間，因施用毒品案件，經本院以91
    年度毒聲字第204 號裁定令入戒治處所施以強制戒治1 年，
    嗣後因成效評定合格，認無繼續戒治之必要，經本院以92年
    度毒聲字第485 號裁定停止戒治，所餘戒治期間付保護管束
    ，至92年10月3 日保護管束期滿未經撤銷，而視為戒治執行
    完畢。其復於前揭強制戒治執行完畢釋放後5 年內之95年間
    ，再因施用第一、二級毒品案件，經本院以96年度訴緝字第
    30號判決分別判處有期徒刑10月、6 月，應執行有期徒刑 1
    年2 月確定；因施用第一級毒品案件，經臺灣桃園地方法院
    以96年度訴字第1129號判決分別判處有期徒刑10月（減刑為
    有期徒刑5 月）、1 年2 月（減刑為有期徒刑7 月），應執
    行有期徒刑11月確定後，仍不知悔改，復基於施用第一級毒
    品海洛因之犯意，於98年4 月24日凌晨1 時許，在其位於彰
    化縣田尾鄉○○村○○路320 號住所處，以將海洛因摻水置
    入針筒內注射之方式，施用第一級毒品海洛因1 次。嗣因甲
    ○○係屬施用毒品犯受保護管束人，於98年4 月24日8 時45
    分許，至臺灣彰化地方法院檢察署報到並接受採尿，經該署
    採尿員採其尿液送驗後，呈嗎啡陽性反應，而查知上情。
二、案經臺灣彰化地方法院檢察署檢察官自動檢舉偵查起訴。
    理  由
一、被告甲○○於本院準備程序中，就上揭犯罪事實均為有罪之
    陳述，且所犯係死刑、無期徒刑、最輕本刑為3 年以上有期
    徒刑以外之罪，經本院合議庭依刑事訴訟法第273 條之1 第
    1 項之規定，裁定由受命法官1 人獨任進行簡式審判程序，
    先予敘明。
二、按毒品危害防制條例於92年7 月9 日修正公布，自93年1 月
    9 日施行，其中第20條、第23條將施用毒品之刑事處遇程序
    ，區分為「初犯」及「5 年內再犯」、「5 年後再犯」。依
    其立法理由之說明：「初犯」，經觀察勒戒或強制戒治後，
    應為不起訴處分或不付審理之裁定；經觀察勒戒或強制戒治
    執行完畢釋放後，「5 年內再犯」者，因其再犯率甚高，原
    實施之觀察勒戒及強制戒治既已無法收其實效，爰依法追訴
    或裁定交付審理。至於經觀察勒戒或強制戒治執行完畢釋放
    後，「5 年後再犯」者，前所實施之觀察勒戒或強制戒治已
    足以遮斷其施用毒品之毒癮，為期自新及協助其斷除毒癮，
    仍適用「初犯」規定，先經觀察勒戒或強制戒治之程序。從
    而依修正後之規定，僅限於「初犯」及「5 年後再犯」二種
    情形，始應先經觀察勒戒或強制戒治程序。倘被告於5 年內
    已再犯，經依法追訴處罰，縱其第3 次（或第3 次以上）再
    度施用毒品之時間，在初犯經觀察勒戒或強制戒治執行完畢
    釋放5 年以後，已不合於「5 年後再犯」之規定，且因已於
    「5 年內再犯」，顯見其再犯率甚高，原實施觀察、勒戒或
    強制戒治，已無法收其實效，即應依該條例第10條處罰（最
    高法院95年度第7 次刑事庭會議決議第2 點參照）。查本件
    被告曾於91年間，因施用毒品案件，經本院以91年度毒聲字
    第204 號裁定令入戒治處所施以強制戒治1 年，嗣後因成效
    評定合格，認無繼續戒治之必要，經本院以92年度毒聲字第
    485 號裁定停止戒治，所餘戒治期間付保護管束，至92年10
    月3 日保護管束期滿未經撤銷，而視為戒治執行完畢。其復
    於前揭強制戒治執行完畢釋放後5 年內之95年間，再因施用
    第一、二級毒品案件，經本院以96年度訴緝字第30號判決分
    別判處有期徒刑10月、6 月，應執行有期徒刑1 年2 月確定
    ；因施用第一級毒品案件，經臺灣桃園地方法院以96年度訴
    字第1129號判決分別判處有期徒刑10月（減刑為有期徒刑5
    月）、1 年2 月（減刑為有期徒刑7 月），應執行有期徒刑
    11月確定等情，有臺灣高等法院被告前案紀錄表、臺灣彰化
    地方法院檢察署刑案資料查註紀錄表各1 份存卷可參，而被
    告本案上開施用第一級毒品海洛因之犯行，雖係在前次強制
    戒治執行完畢5 年後所犯，惟被告於上開強制戒治執行完畢
    5 年內，曾再犯施用毒品之罪經法院宣示判決並確定，已詳
    述如前，顯見其並非於強制戒治執行完畢後5 年內均無任何
    施用毒品之犯行，且其既已於強制戒治執行完畢5 年內再犯
    施用毒品之罪，已符合毒品危害防制條第23條第2 項所定之
    追訴要件，揆諸前開毒品危害防制條例條文及說明，被告所
    為本件施用第一級毒品之犯行，即無「初犯」規定之適用，
    自毋須再重新施予觀察、勒戒或強制戒制之處遇程序，而應
    直接訴追處罰。
三、上開犯罪事實，業據被告於偵訊及本院審理時坦承不諱，且
    其於98年4 月24日為採尿員所採集之尿液，經送驗結果，確
    呈嗎啡陽性反應，此有臺灣彰化地方法院檢察署施用毒品犯
    受保護管束人尿液檢體監管紀錄表、詮昕科技股份有限公司
    98年5 月8 日報告編號00000000號濫用藥物尿液檢驗報告各
    1 紙附卷可稽（見98年度毒偵字第1156號卷第5 頁、第6 頁
    ），足認被告之自白應與事實相符，堪以採信。本件事證明
    確，被告犯行洵堪認定，應依法論科。
四、核被告所為，係犯毒品危害防制條例第10條第1 項之施用第
    一級毒品罪。被告持有第一級毒品進而施用，其持有第一級
    毒品之低度行為，應為其施用第一級毒品之高度行為吸收，
    不另論罪。又被告曾於90年間，因違反槍砲彈藥刀械管制條
    例案件，經本院以91年度訴字第202 號判決判處有期徒刑 1
    年4 月，併科罰金新臺幣4 萬元確定（第1 案）；又因施用
    第二級毒品案件，經本院以91年度彰簡字第180 號判決判處
    有期徒刑5 月確定（第2 案）；再因連續施用第一級毒品案
    件，經本院以91年訴字第1335號判決判處有期徒刑11月確定
    ，經與上開第1 、2 案送監接續執行，於94年10月5 日縮刑
    期滿執行完畢等情，有臺灣高等法院被告前案紀錄表在卷可
    按，其受有期徒刑之執行完畢後，5 年以內故意再犯本件有
    期徒刑以上之罪，為累犯，應依刑法第47條第1 項之規定加
    重其刑。爰審酌被告曾因施用毒品經送觀察、勒戒及強制戒
    治，仍未知警惕，再犯本案之罪，足見其雖經觀察、勒戒、
    強制戒治等治療程序，仍未徹底戒除惡習遠離毒害，顯未能
    善體國家設置觀察、勒戒及戒治機構機構，協助毒品施用者
    戒除毒害之良法美意，惟念及施用毒品本質上係戕害自身健
    康之行為，尚未嚴重破壞社會秩序或侵害他人權益，暨其犯
    罪之動機、目的、所生危害及犯罪後坦承犯行，犯後態度良
    好等一切情狀，量處如主文所示之刑，以示懲儆。至被告持
    以施用海洛因所用之注射針筒1 支，被告雖坦承為其所有，
    惟被告復陳稱該注射針筒業已滅失，且該針筒復未扣案，尚
    乏證據足資證明該針筒尚未滅失，為免執行困難，本院自不
    為沒收之諭知，併此敘明。
據上論斷，應依刑事訴訟法第273 條之1 第1 項、第299 條第1
項前段，毒品危害防制條例第10條第1 項，刑法第11條前段、第
47條第1 項，判決如主文。
本案經檢察官王元郁到庭執行職務。
中    華    民    國    98    年    8     月    10    日
                  刑事第八庭          法  官  簡婉倫
以上正本證明與原本無異。
如不服本判決應於收受送達後10日內向本院提出上訴書狀，並應
敘述具體理由；其未敘述上訴理由者，應於上訴期間屆滿後20日
內向本院補提理由書 (均須按他造當事人之人數附繕本)「切勿
逕送上級法院」。
中    華    民    國    98    年    8     月    10    日
                                      書記官  林盛輝
附錄本案論罪科刑法條全文：
毒品危害防制條例第10條
施用第一級毒品者，處 6 月以上 5 年以下有期徒刑。
施用第二級毒品者，處 3 年以下有期徒刑。


司法院資訊處製作；財團法人民間司法改革基金會備份。
